臺灣高等法院高雄分院民事裁定　九十三年度家抗字第七○號
　　抗　告　人　財政部國有財產局台灣南區辦事處
　　法定代理人　莊翠雲
抗告人因相對人中華商業銀行股份有限公司聲請指定遺產管理人事件，對於民國九十
三年七月三十日臺灣高雄地方法院九十三年度財管字第二三號裁定提起抗告，本院裁
定如下：
    主    文
抗告駁回。
抗告程序費用由抗告人負擔。
    理    由
一、抗告意旨略以：被繼承人周建亨於民國九十一年五月二十八日死亡，遺有財產，
    其繼承人均已拋棄繼承權，足認被繼承人周建亨之遺債大於遺產，抗告人不適宜
    擔任本件遺產管理人。依司法院七十四年十月十五日（七四）院台廳一字第０五
    七八六號函示：「嗣後各地方法院受理有關無人承認繼承遺產管理事件時，先順
    序繼承人均拋棄繼承，其次順序繼承人有無不明而應准用關於無人承認繼承之規
    定時，應先審核可否依民法第一千一百七十七條規定選定遺產管理人。如無法選
    定遺產管理人者，因此類拋棄繼承事件，多屬遺債大於遺產，形同破產，儘量避
    免選任國有財產局為遺產管理人‧‧‧」。又民法第一千一百八十五條規定：「
    第一千一百七十八條所定期限屆滿，無繼承人承認繼承時，其遺產於清償債權並
    交付遺贈物後，如有剩餘，歸屬國庫。」而本案極可能屬於遺債大於遺產，日後
    恐無遺產歸屬國庫，且抗告人係國有財產之管理機關，綜理國產事務，若選任抗
    告人為遺產管理人，則抗告人為其管理遺產、處理債務等問題，期間所耗費之人
    力、時間難以金錢衡量；且管理期間所需相關處理費用亦由國庫代為墊付，形同
    以全體國民之納稅填補。邇來此類遺管案遽增，無異以國家公務資源替私人清理
    追討債款，豈非造成浪費國家資源於特定人之不公現象，故應避免選任抗告人為
    遺產管理人，乃司法院前揭函釋精神所在。又現行法令對已拋棄繼承之繼承人並
    無不得擔任遺產管理人之規定，被繼承人周建亨之繼承人對周建亨生前之債權債
    務關係、印鑑、重要證件、產權文件等應較清楚或保管中，宜由其最近親屬擔任
    遺產管理人較為適任。另被繼承人周建亨之繼承人雖均拋棄繼承，惟就法律或事
    實均無礙其等擔任遺產管理人之職，且其等亦有協助清理被繼承人周建亨債務之
    道義責任，故請求廢棄原裁定等語。
二、本件被繼承人周建亨於九十一年五月二十八日死亡後，其繼承人葉秀玉、周渝鋌
    （即周育清）及周淑惠均合法拋棄繼承，有原審法院致相對人之函在卷可稽（見
    原審卷第一三頁），自堪認屬實。而相對人為被繼承人周建亨之債權人，自得以
    利害關係人身分聲請選任遺產管理人，原審經斟酌結果，而選任抗告人為遺產管
    理人，即無不當。又選任遺產管理人為法院職權行使之事項，如無違背法令及經
    驗法則，或受選任人有得拒絕擔任之正當事由外，應不得執為抗告之依據。經查
    ，抗告人為國家管理財產之機關，如本件遺產經清償債務後尚有剩餘，依民法第
    一千一百八十五條規定，應歸屬國庫，是本件遺產管理即具公益性質，由抗告人
    為遺產管理人，應屬適當，抗告人自不得在未經實際管理前，預測被繼承人周建
    亨負債超過其遺產，或其必須墊付之管理費用將來無法請求返還，而拒絕擔任遺
    產管理人。且抗告人為政府機關，與被繼承人周建亨間無利害關係，復有相當之
    專業能力足以勝任管理職務，顯較其他已無管理意願並拋棄繼承之人為適當。又
    拋棄繼承既屬民法賦予繼承人之權利，本件繼承人均已拋棄繼承，其等就被繼承
    人周建亨之遺產即無關係，且均無意願擔任管理人，如再選任其等為遺產管理人
    ，管理被繼承人周建亨之遺產，顯難期其等為公平有效之管理。至司法院前開函
    文，僅表明儘量不宜選任國有財產局為遺產管理人，以供法院斟酌，非謂不得選
    任國有財產局為遺產管理人，抗告人不得執為其拒絕擔任遺產管理人之依據。抗
    告意旨認原裁定不當，求予廢棄，即無理由，應予駁回。
三、據上論結，本件抗告為無理由，依非訟事件法第八條第二項、第二十八條，民事
    訴訟法第四百九十五條之一第一項、第四百四十九條第一項、第七十八條，裁定
    如主文。
中　　　華　　　民　　　國　　九十三　　年　　　八　　　月　　三十　　日
　　　　　　　　　　　　　　　　　　　　　民事第三庭
~B1審判長法　官　張國彬
~B2　　　法　官　謝靜雯
~B3　　　法　官　鄭月霞
正本係照原本作成。
如不服本裁定應於送達後十日內向本院提出再抗告狀，並繳納再抗告費新臺幣四十五
元。再為抗告非以其違背法令為理由，不得再為抗告。
中　　　華　　　民　　　國　　九十三　　年　　　八　　　月　　三十　　　日
~B法院書記官　魏文常
